臺灣高等法院刑事判決　　　　　　　　　　　　　九十二年度上易字第三六五七號
　　上　訴　人
　　即　被　告　乙○○
右上訴人因傷害案件，不服臺灣士林地方法院九十二年度易字第三一五號，中華民國
九十二年十一月十日第一審判決（起訴案號：臺灣士林地方法院檢察署八十九年度偵
字第一０一八六號），提起上訴，本院判決如左：
    主  文
上訴駁回。
    事  實
一、乙○○因其母鄭梅卿曾參與甲○○、陳桂芳（甲○○前妻）召集之民間互助會，
    遭倒會而有金錢糾紛，乙○○為代表其母追討債權，乃於民國八十九年九月二十
    九日二十時四十分許，夥同前開互助會會員即其表哥楊慶華（另案判決）、表姊
    楊玉惠、楊玉仙及友人張慶育（代表互助會會員鄭素娥處理債權），一同前往台
    北市南港區○○○路○段一八二巷七十八弄五號甲○○住處理論，因言語不合，
    與甲○○發生口角，乙○○與楊慶華乃萌生共同傷害甲○○之犯意聯絡，由乙○
    ○與甲○○徒手互毆，楊慶華則以所抽香菸之菸頭攻擊甲○○，致甲○○受有胸
    部抓傷及燙傷、腹部抓傷及燙傷之傷害。
二、案經甲○○訴由臺北市政府警察局南港分局報請臺灣士林地方法院檢察署檢察官
    聲請簡易判決處刑，經認不宜以簡易判決處刑，改依通常程序審理。
    理  由
一、訊之上訴人即被告乙○○固不否認於右述時地與楊慶華、楊玉惠、楊玉仙、張慶
    育共同前往告訴人甲○○住處等情，惟矢口否認有何傷害犯行，辯稱：伊等空手
    至告訴人住處，因告訴人不肯開門，伊等有打電話報警，嗣警員到場後，方與警
    員一起進入告訴人住處，當天是告訴人先動手推伊，伊才還手，雙方互扭，伊並
    未傷害告訴人云云。
二、經查：
  (一)、右揭犯罪事實，業據告訴人指訴歷歷，被告於警訊中亦不否認與告訴人抱在一
      起扭打（見偵卷第四頁反面），而告訴人遭歐打後，當日立即前往財團法人國
      泰綜合醫院內湖分院急診，診斷結果，確實受有胸部抓傷及燙傷、腹部抓傷及
      燙傷之傷害，此有該院診斷證明書一紙在卷可參。
  (二)、證人楊玉仙供證：「．．．我表弟與甲○○發生互毆．．．。」、證人張慶育
      供證：「．．．繼而甲○○與乙○○發生互毆．．．。」、證人楊玉惠供證：
      「．．．雙方發生口角，繼而甲○○與我表弟發生互毆．．．」（見偵卷第十
      三頁反面、第十五頁反面、第十七頁反面）、證人即到場之員警蘇勝義亦證稱
      ：「當時告訴人請我們叫被告到門外去，因為他不歡迎他們。我當時有請被告
      及屋內的人出去，當時這些人都有出去」、「我請他們出去，到門口時又爭吵
      ，後來又吵到屋子裡面去」、「他們再進去屋子時才又發生爭吵、推打的事情
      。當時有一個女的要進屋內，說要找告訴人的太太，我就制止她不要進去，我
      回頭一看，就看到他們發生扭打」、「（你當時有無看到有人受傷？）我有看
      到告訴人胸部有被香菸燙到的痕跡，有紅紅的、破皮的樣子，我研判是被菸燙
      到的，其他的傷我沒有檢查」等語（見原審卷第一○四頁、第一○五頁），而
      共犯楊慶華確有以所抽香菸之菸頭攻擊甲○○乙節，亦經本院判處罪刑確定，
      有本院九十二年上易字第三三二一號刑事判決在卷可按。益見案發當時，被告
      確有與楊慶華共同傷害告訴人之行為。
  (三)、被告雖另辯以：與告訴人互毆係出於正當防衛，惟查正當防衛必須對於現在不
      法之侵害始得為之，侵害業已過去，即無正當防衛可言。至彼此互毆，又必以
      一方初無傷人之行為，因排除對方不法之侵害而加以還擊，始得以正當防衛論
      。故侵害已過去後之報復行為，與無從分別何方為不法侵害之互毆行為，均不
      得主張防衛權，最高法院著有三十年上字第一○四○號判例可資參照。依被告
      所述：是告訴人先推其胸部一下，其才與告訴人互毆等情，縱令屬實，因告訴
      人所為侵害業已過去，被告還手顯非排除不法侵害所必要，而係侵害過後之報
      復行為，且進而與告訴人互毆，無從分別何方為不法侵害，依前開說明，自不
      得主張正當防衛而阻卻違法。至被告曾具狀請求調查告訴人之弟是否曾任職玉
      成派出所及調查備案紀錄乙節，因刑事審判以與審判有關之事項始為法院應調
      查之事項，則告訴人之弟是否曾任職玉成派出所及被告是否曾經備案，均與被
      告有無傷害告訴人之犯行並無審判上之關聯性可言，應無調查之必要，併此敘
      明。
  綜合以上，被告所辯，無非事後卸責之詞，不足採信，本件事證明確，被告犯行堪
  以認定，應依法論科。
三、核被告所為，係犯刑法第二百七十七條第一項之傷害罪。被告與楊慶華間有犯意
    聯絡及行為分擔，均為共同正犯。原審審酌被告並無前科，素行尚稱良好，並斟
    酌其犯罪動機、目的、手段、所生危害、犯後態度等一切情狀，依刑法第二十八
    條、第二百七十七條第一項、第四十一條第一項、罰金罰鍰提高標準條例第一條
    前段、第二條，量處被告拘役五十日，並諭知易科罰金折算標準，認事用法均無
    不當，被告上訴猶執陳詞，否認犯罪，非有理由，應予駁回。
據上論斷，應依刑事訴訟法第三百六十八條，判決如主文。
本案經檢察官陳維練到庭執行職務。
中　　　華　　　民　　　國　　九十三　　年　　　二　　　月　　二十六　　日
                              臺灣高等法院刑事第一庭
                                  審判長法  官  李　相　助
                                        法  官  黃　聰　明
                                        法  官  楊　貴　雄
右正本證明與原本無異。
不得上訴。
                                        書記官  林　淑　貞
中　　　華　　　民　　　國　　九十三　　年　　　三　　　月　　　一　　　日
附錄：本案論罪科刑法條全文
中華民國刑法第二百七十七條第一項
傷害人之身體或健康者，處三年以下有期徒刑、拘役或一千元以下罰金。
